【裁判字號】    99,交上訴,361
【裁判日期】    990526
【裁判案由】    公共危險等
【裁判全文】
臺灣高等法院臺南分院刑事判決       99年度交上訴字第361號
上  訴  人  臺灣嘉義地方法院檢察署檢察官
被      告  甲○○
上列上訴人因被告公共危險等案件，不服臺灣嘉義地方法院九十
九年度交訴字第二號中華民國九十九年二月二十五日第一審判決
（起訴案號：臺灣嘉義地方法院檢察署九十八年度偵字第六０七
四、八０六八號），提起上訴，本院判決如下：
    主  文
上訴駁回。
    事  實
一、甲○○於民國九十八年七月二十一日凌晨二時三十分許，駕
    駛車牌號碼Ｌ六─七０七二號自用小客車，沿嘉義縣鹿草鄉
    嘉一六三線公路，由東往西方向行駛，行經該公路十五點六
    公里即嘉義縣鹿草鄉下麻村麻豆店一─六號前，原應注意行
    車速度不得超速，汽車在同一車道行駛時，除擬超越前車外
    ，後車與前車之間應保持隨時可以煞停之距離，及汽車行駛
    時，駕駛人應注意車前狀況，並隨時採取必要之安全措施，
    而當時天候雨，柏油路面溼潤無缺陷，無障礙物，視距良好
    ，夜間固無照明，惟可以車燈照亮前方行駛，並無不能注意
    之情形，在同一車道右前方，適有黃正雄牽著車牌號碼ＬＷ
    Ｖ─八七七號重型機車沿同方向行走，甲○○竟疏未注意該
    路段行車速度不得超過時速五十公里，及疏未注意車前狀況
    與保持安全距離，貿然以時速九十公里之速度超速行駛，致
    發現黃正雄時，相距約五至十公尺，已閃煞不及，自用小客
    車右前車頭自後方追撞機車左後方，使黃正雄彈起碰撞右前
    擋風玻璃後落地，受有腦內出血、肋骨骨折併血胸等傷害。
    甲○○肇事後下車查看，發現黃正雄已昏迷，乃將黃正雄移
    至路旁，其明知肇事致人受有傷害或死亡，仍基於肇事逃逸
    之犯意，未採取救護或其他必要措施，並向警察機關報告，
    見吳羽真開車經過，因害怕而駕車往嘉義縣水上鄉方向逃逸
    ，將上揭自用小客車棄置於嘉義縣鹿草鄉後堀村山子腳北側
    南靖糖廠下半天農場道路旁，再委請不知情之友人載往汽車
    旅館藏匿。吳羽真發現黃正雄倒臥路旁後報案，黃正雄經送
    往長庚醫療財團法人嘉義長庚紀念醫院（下稱嘉義長庚醫院
    ）急救無效，於九十八年七月二十一日上午由家屬辦理出院
    ，並於同日上午九時二分許死亡。嗣經警調閱監視錄影帶，
    根據吳羽真之證詞及比對現場殘留之紅色汽車碎片，查知係
    甲○○駕駛上開自用小客車肇事，甲○○經警通知後，始於
    九十八年七月二十二日下午三時許，前往嘉義縣警察局水上
    分局後堀派出所投案。
二、案經黃正雄之子乙○○訴由嘉義縣警察局水上分局報請臺灣
    嘉義地方法院檢察署檢察官，暨檢察官自動檢舉偵查起訴。
    理  由
壹、證據能力
    被告甲○○於本院審理時，就被訴事實為有罪之陳述（見本
    院卷第十九頁反面），且所犯係死刑、無期徒刑、最輕本刑
    為三年以上有期徒刑以外之罪，經本院告知簡式審判程序之
    旨，並聽取檢察官及被告之意見後，依刑事訴訟法第二百七
    十三條之一第一項之規定，裁定本件進行簡式審判程序，依
    刑事訴訟法第二百七十三條之二規定，不適用證據提示、交
    互詰問及傳聞法則有關證據能力限制等規定，首予敘明。
貳、實體事項：
一、上開事實業據被告甲○○於原審及本院審理時坦承不諱（見
    原審卷第十四、三十二頁；本院卷第十九頁反面），並經證
    人吳羽真於警詢時證述屬實（見警卷第十至十一頁），復有
    道路交通事故現場圖、道路交通事故調查報告表（一）（二
    ）各一份、道路交通事故照片二十二張、車號查詢汽車車籍
    一份等附卷可憑（見警卷第十四至十六、十九至二十九、三
    十一頁）。又經送請內政部警政署刑事警察局鑑定結果，編
    號一毛髮（採自上揭自用小客車右前擋風玻璃上）ＤＮＡ與
    被害人ＤＮＡ─ＳＴＲ型別相同，該型別在臺灣地區中國人
    分布機率預估為三點八一×十負二十；編號五吸管（採自上
    開自用小客車中央扶手處杯水之吸管）ＤＮＡ與被告ＤＮＡ
    ─ＳＴＲ型別相同，該型別在臺灣地區中國人分布機率預估
    為一點０五×十負十九，有該局九十八年十月十五日刑醫字
    第０九八０一一一一二七號鑑驗書一份在卷可參（見相字第
    四一八號卷─下稱相驗卷，第四十五頁）。且自被害人機車
    左後方避震器上採集到之油漆碎片，與被告自用小客車右前
    車頭所採集之油漆碎片，經送請內政部警政署刑事警察局鑑
    定，以鏡檢法、紅外線光譜分析法、掃描式電子顯微鏡／Ｘ
    ─射線能譜分析法、熱裂解氣象層析／質譜分析法分析結果
    ，認二者成分相似，有該局九十八年十月二十日刑鑑字第０
    九八０一一一一四九號鑑驗書一份附卷可稽（見相驗卷第四
    十七頁），足認被告確有於上揭時地駕駛自用小客車碰撞被
    害人之機車及身體肇事。
二、被告於肇事後下車查看，發現被害人已昏迷，將被害人移至
    路旁，見吳羽真開車經過，因害怕而駕車往嘉義縣水上鄉方
    向逃逸，將上揭自用小客車棄置於嘉義縣鹿草鄉後堀村山子
    腳北側南靖糖廠下半天農場道路旁，再委請不知情之友人載
    往汽車旅館藏匿。嗣經警調閱監視錄影帶，根據吳羽真之證
    詞及比對現場殘留之紅色汽車碎片，查知係被告駕駛上開自
    用小客車肇事，被告經警通知後，始於九十八年七月二十二
    日下午三時許，前往嘉義縣警察局水上分局後堀派出所投案
    等情，並據被告於原審審理時供認不諱（見原審卷第四十五
    至四十六頁），且經證人吳羽真於警詢時證述明確（見警卷
    第十一頁），是被告肇事後，未採取救護或其他必要措施，
    並向警察機關報告，其明知肇事致人受有傷害或死亡，仍逕
    自離開現場，自有肇事逃逸之犯意。
三、被害人因本件車禍事故受有腦內出血、肋骨骨折併血胸等傷
    害，經送往嘉義長庚醫院急救無效，於九十八年七月二十一
    日上午由家屬辦理出院，並於同日上午九時二分許死亡乙節
    ，業經告訴人乙○○於警詢時證述明確（見警卷第九頁），
    並據檢察官督同檢驗員相驗屬實，復有嘉義長庚醫院診斷證
    明書、相驗筆錄、相驗屍體證明書、檢驗報告書各一份、相
    驗照片七張等在卷可考（見相驗卷第三、二十四、二十六、
    二十八、三十一至三十八、四十至四十四頁），足認被害人
    係因本件車禍直接引致死亡。
四、按行車速度，依速限標誌或標線之規定，無速限標誌或標線
    者，應依相關規定。汽車在同一車道行駛時，除擬超越前車
    外，後車與前車之間應保持隨時可以煞停之距離。汽車行駛
    時，駕駛人應注意車前狀況，並隨時採取必要之安全措施，
    道路交通安全規則第九十三條第一項、第九十四條第一項、
    第三項分別定有明文。被告為汽車駕駛人，自應注意上揭規
    定，且當時天候雨，柏油路面溼潤，無障礙物，視距良好，
    夜間固無照明，惟可以車燈照亮前方行駛乙節，有道路交通
    事故調查報告表（一）及道路交通事故照片十四張等附卷可
    參（見警卷第十五、十九至二十五頁），足認被告並無不能
    注意之情形。然被告於原審審理時供承：伊趕著回家，以九
    十公里之時速行駛，五至十公尺時看到被害人等語（見原審
    卷第四十三至四十四頁），再觀諸卷附道路交通事故現場圖
    一份、道路交通事故照片二十二張（見警卷第十四、十九至
    二十九頁），自用小客車之右前側保險桿碎裂掉落、右前方
    擋風玻璃裂開之車損情況、機車左後方避震器上有刮擦痕及
    油漆移轉痕跡、事故發生後機車與散落物之位置、事故現場
    機車刮地痕位置、長度等證據，足見被告行駛時疏未注意上
    揭路段行車速度不得超過時速五十公里，及疏未注意車前狀
    況與保持安全距離，貿然以時速九十公里之速度超速行駛，
    致發現被害人時，相距約五至十公尺，已閃煞不及，發生碰
    撞肇事，造成被害人死亡，其有過失甚明。
五、本件經送請臺灣省嘉雲區車輛行車事故鑑定委員會，鑑定結
    果認被告駕駛自用小客車，雨夜嚴重超速行駛，且未注意車
    前狀況與未保持安全距離，由後追撞前車，為肇事原因。被
    害人牽重機車行走，無肇事因素（惟未靠邊行走，有違規定
    ），有該會九十九年二月三日嘉雲鑑九九００一九字第０九
    九五八００四八二號函一份在卷足考（見原審卷第二十二頁
    ），就被告之肇事責任亦為相同之認定。從而，被告之過失
    行為與被害人之死亡結果，具有相當因果關係。被告犯行明
    確，堪予認定。
六、核被告所為，係犯刑法第二百七十六條第一項之過失致人於
    死罪及同法第一百八十五條之四之肇事致人死亡逃逸罪。被
    告所犯上開二罪，罪名有異，行為互殊，應予分論併罰。
七、原審以被告犯行明確，適用刑法第二百七十六條第一項、第
    一百八十五條之四、第五十一條第五款，刑法施行法第一條
    之一第一項、第二項前段規定論罪科刑，並審酌被告高中肄
    業之智識程度，現從事廚師工作，家有父母，育有一女，本
    件車禍應負全部過失之違反注意義務程度，造成被害人死亡
    所生之損害，復於肇事後未予即時救護或協助逕自逃逸，漠
    視其法律上所應履行之義務，因此所造成之危險程度，被告
    犯後坦承犯行，知所悔悟，惟尚未與被害人家屬達成和解之
    犯後態度等一切情狀，量處被告犯過失致人於死罪，處有期
    徒刑一年。又犯肇事致人死亡逃逸罪，處有期徒刑一年二月
    。並定其應執行有期徒刑二年。核其認事用法均無不合，量
    刑亦屬適當。檢察官上訴意旨指摘原判決量刑過輕，為無理
    由，應予駁回。
八、被告經合法傳喚，無正當之理由未於最後一次言詞辯論期日
    到庭，爰不待其陳述，逕行判決。
九、據上論斷，應依刑事訴訟法第三百六十八條、第三百七十一
    條，判決如主文。
本案經檢察官謝錫和到庭執行職務。
中    華    民    國    99    年    5     月    26    日
                  刑事第二庭    審判長法  官  葉居正
                                      法  官  洪碧雀
                                      法  官  陳春長
以上正本證明與原本無異。
過失致死部分不得上訴。
其餘部分，如不服本判決應於收受送達後10日內向本院提出上訴
書狀，其未敘述上訴理由者，並得於提起上訴後10日內向本院補
提理由書（均須按他造當事人之人數附繕本）「切勿逕送上級法
院」。
                                      書記官  林宛妮
中    華    民    國    99    年    5     月    26    日
附錄本案論罪科刑法條全文：
刑法第二百七十六條：
因過失致人於死者，處二年以下有期徒刑、拘役或二千元以下罰
金。
從事業務之人，因業務上之過失犯前項之罪者，處五年以下有期
徒刑或拘役，得併科三千元以下罰金。
刑法第一百八十五條之四：
駕駛動力交通工具肇事，致人死傷而逃逸者，處六月以上五年以
下有期徒刑。

司法院資訊處製作；財團法人民間司法改革基金會備份。
